【裁判字號】    90,易,517
【裁判日期】    900925
【裁判案由】    竊盜等
【裁判全文】
臺灣雲林地方法院刑事判決                            九十年度易字第五一七號
    公 訴 人  臺灣雲林地方法院檢察署檢察官
    被    告  乙○○
右列被告因竊盜等案件，經檢察官提起公訴（九十年度偵字第一五九二號），本院判
決如左：
    主  文
乙○○行使偽造特許證，足以生損害於公眾，累犯，處有期徒刑肆月，扣案偽造號碼
ＸＯ－六八０七號車牌壹面沒收；又對於公務員依法執行職務時，施脅迫，累犯，處
有期徒刑柒月；又收受贓物，累犯，處有期徒刑肆月；又竊盜，累犯，處有期徒刑柒
月。應執行有期徒刑壹年捌月，扣案偽造號碼ＸＯ－六八０七號車牌壹面沒收。
    事  實
一、乙○○曾於民國（下同）七十八年間因犯竊盜罪，經本院判處有期徒刑九月，另
    於七十九年間因犯強盜罪，經台灣高等法院台中分院判處有期徒刑八年，又於七
    十七年間因犯槍砲彈藥刀械管制條例案件，經台灣台北地方法院判處有期徒刑一
    年，緩刑四年，復經撤銷緩刑並減刑為有期徒刑六月，以上三罪經合併執行有期
    徒刑九年三月，並於八十三年二月八日假釋出獄，經縮刑後於八十八年二月二十
    六日執行完畢。
    （一）乙○○因其所有車牌號碼ＸＯ－六八０七號車牌一面遺失，竟不向監理機
          關申請補發，而於八十八年六月間某日，在雲林縣斗六市○○○路某處，
          利用不知情之某不詳姓名年藉之黃姓成年男子，偽造號碼ＸＯ－六八０七
          號之車牌一面，而偽造特許證，完成後即將之懸掛於其所有自小客車上使
          用，足以生損害於公路監理機關對牌照之管理。嗣於八十八年七月二十五
          日凌晨二時至四時許，在雲林縣西螺鎮○○路西螺農工對面空地，為警巡
          邏查獲，並扣得該偽造牌照一面。
    （二）乙○○於八十八年七月二十七日晚間七時三十分，前往台中市○○路○段
          一０七之二０號李玉零所經營之「日榮汽車商行」，向業務員林志龍表示
          欲購車，而要求試駕車號Ｒ九－九三五五號賓士小客車，行經台中市○○
          路二十之六號前時，乙○○竟持槍指向林志龍，致使林志龍不能抗拒而下
          車，乙○○隨即駕駛該小客車離去（上開強盜等罪部分業經本院依強盜等
          判刑確定）。之後乙○○將該賓士小客車停放在雲林縣虎尾鎮○○路「大
          學城」大樓前路邊，而雲林縣警察局虎尾分局虎尾派出所警員甲○○於同
          年七月三十日上午九時三十分許執行肅竊勤務時，在上開「大學城」大樓
          前發現上開賓士小客車後，經查證係贓車，即埋伏在車旁，當看見乙○○
          走到小客車旁時，甲○○便表明係警察要求乙○○出示汽車鑰匙，乙○○
          竟臨時起意，取出手槍拉滑套指向甲○○，甲○○見狀即躲到Ｒ九－九三
          五五號賓士小客車後方，乙○○則趁機跑進「大學城」大樓內。
    （三）乙○○又於八十八年八月六日某時，在雲林縣斗六市○○路五八六號張裕
          多住處旁，明知張裕多所持有之車號Ｒ六－三一一七號小客車（係丁○○
          所有，於八十八年八月六日晚間九時許，在雲林縣斗六市○○路二０三號
          前為張裕多竊取後，將上開車牌Ｒ六－三一一七號車牌取下變造為Ｂ六－
          八一一七號），為來路不明之贓車，竟予以借用收受。而乙○○為逃避警
          方查緝，復另行起意，基於意圖為自己不法所有之犯意，於同年月八日晚
          間七時四十分許，在雲林縣古坑鄉○○村○○路三號旁空屋內，竊取賴榮
          田所有號碼ＳＧ－八九０二號車牌兩面後，改掛於該車上。嗣於同年月十
          二日晚間十一時三十分許，乙○○駕駛上開改掛ＳＧ－八九０二號車牌之
          小客車，行經雲林縣斗六市○○路ＴＳ－０五Ｂ七號電桿前路段時不慎撞
          及行道樹後，為警查獲。
二、案經臺灣雲林地方法院檢察署檢察官自動檢舉偵查起訴。
    理  由
一、訊據被告乙○○於右揭時地，利用不知情之黃姓男子偽造車牌一面並進而行使之
    事實，於警訊及偵審中均坦白承認，並有偽造之車牌號碼ＸＯ－六八０七號車牌
    一面扣案可稽，核被告自白與事實相符，本件事證明確，被告此部分犯行可以認
    定，應依法論罪科刑。
二、訊之被告矢口否認有何上開妨害公務之犯行，辯稱：他當時並不知道甲○○是警
    察，他拿出手槍並拉滑套指向甲○○只是要嚇嚇他而已云云。惟查，被害人甲○○於審理中陳稱：當時他在工專路發現有一部Ｒ九－九三五五號賓士小客車是贓
    車，他就打行動電話回派出所查詢，在打電話時看見被告和另一人一起走到小客
    車右前方，他就趕快請同事支援並走向被告，這時和被告在一起的人見狀就離開
    ，他則詢問被告這車是被告的嗎？被告則反問這是贓車嗎？他則要求被告拿出鑰
    匙給他看一下，被告則說憑什麼要拿出鑰匙，他立即向被告表明他是警察，被告
    聽後就往後好像要逃跑的樣子，他則向被告說有種不要跑，並說一句「卒仔」，
    被告聽後就掏出手槍並拉動滑套指向他，他就趕快找掩護，被告則趁機逃走等語
    ，而上開Ｒ九－九三五五號賓士小客車係被告持槍強盜而來之贓車，亦經被告於
    本院八十八年度訴字第四二一號刑事案件審理時坦白承認，有上開刑事案件卷宗
    影本在卷可稽，衡情，於上開被告強盜而來之贓車旁突然有人出面要求查看鑰匙
    ，被告豈無預見該盤查之人是何身分？又若非被告已知該盤查之人是警察，何以
    舉槍恐嚇後又棄車逃逸？是從被告為警員甲○○盤查後，持槍恐嚇並逃逸之外觀
    事實觀察，已足以推定被告當時確已知悉前來盤查之人即是警察無疑，顯見被告
    此部分所辯，應係事後卸責之詞，殊無足採，被告此部分之犯行亦堪認定。
三、雖被告於審理中亦否認有何受收贓物及竊取車牌之犯行，辯稱：他借用張裕多竊
    得之Ｒ六－三一一七號小客車時，並沒有查看該車的車牌為何，所以不知道該車
    是贓車；而他也沒有偷竊ＳＧ－八九０二號車牌兩面云云。經查，上開車號Ｒ六
    －三一一七號小客車係丁○○所有，於八十八年八月六日晚間九時許，在雲林縣
    斗六市○○路二０三號前為張裕多竊取等情，業據被害人丁○○、證人張裕多於
    本院八十九年度易字第八九號刑事案件審理中陳述明確，有上開刑事卷宗影本在
    卷可按，足見上揭自小客車係失竊之贓物無訛。又被告向張裕多借用上開贓車時
    ，並無索取行車執照等情，業據被告於審理時陳述明確，惟向人借用汽車原應一
    併索取行車執照以供警察臨檢時核對使用，此為一般常識應為被告所知悉，然被
    告不為此圖，竟未索取行車執照而借用上開贓車多日，其謂不知該車係贓車，顯
    有可疑處，再上開贓車為張裕多竊取後即將原「Ｒ六－三一一七」號車牌取下變
    造等情，亦據證人張裕多於偵查中陳述明確，則該車既有如此明顯之車牌取下並
    變造痕跡，被告於借用之時亦當有該車應係贓車之認識，是被告辯稱其不知該車
    是贓車云云，即不足採。再號碼ＳＧ－八九０二號車牌兩面，於八十八年八月八
    日晚間七時四十分許，在雲林縣古坑鄉○○村○○路三路旁空屋內失竊等情，業
    經證人丙○○於偵查及審理中證述明確，而證人張裕多於偵查中亦證稱：他將竊
    得Ｒ六－三一一七號小客車之車牌取下，再變造成Ｂ六－八一一七號，並將變造
    後的車牌掛在別部車上使用，該竊得之小客車則借給乙○○使用，但變造的車牌
    沒有借給乙○○，ＳＧ－八九０二號車牌並不是他掛上去的等語，顯然證人張裕
    多將上開贓車借給被告使用時，並沒有懸掛ＳＧ－八九０二號車牌甚明，惟被告
    借用上開贓車發生車禍而為警查獲時，車牌竟為ＳＧ－八九０二號，又該ＳＧ－
    八九０二號車牌確係遭人偷竊，已詳述如前，是被告於上開贓車所懸掛之ＳＧ－
    八九０二號車牌，係被告竊盜而來，應屬合理之推論，被告此部分所辯，亦與事
    實不符，顯不足採，被告此部分犯行同堪認定。
四、核被告偽造號碼ＸＯ－六八０七號車牌一面，並懸掛於車上使用，所為係犯刑法
    第二百十六條、第二百十二條之行使偽造特種文書罪，其偽造後予以行使，偽造
    之低度行為為行使之高度行為所吸收，不另論罪。被告利用無犯罪故意，不知情
    之人實施上開犯罪行為，為間接正犯，負與直接正犯同一責任；其持槍指向警員
    ，係犯同法第一百三十五條第一項之妨害公務罪；又收受張裕多交付之贓車，並
    竊取他人車牌，所為係犯同法第三百四十九條第一項收受贓物罪及第三百二十條
    第一項之竊盜罪。被告所犯上開四罪間，犯意各別，罪名不同，應予分論併罰。
    又被告於七十八年間因犯竊盜罪，經本院判處有期徒刑九月，另於七十九年間因
    犯強盜罪，經台灣高等法院台中分院判處有期徒刑八年，又於七十七年間因犯槍
    砲彈藥刀械管制條例案件，經台灣台北地方法院判處有期徒刑一年，緩刑四年，
    復經撤銷緩刑並減刑為有期徒刑六月，以上三罪經合併執行有期徒刑九年三月，
    並於八十三年二月八日假釋出獄，經縮刑後於八十八年二月二十六日執行完畢，
    有台灣高等法院被告全國前案紀錄表在卷可稽，於五年以內再犯本件各罪最重本
    刑為有期徒刑以上之罪，為累犯，應依刑法第四十七條之規定加重其刑。爰審酌
    被告犯罪之動機、目的、手段、品行、智識程度、所生危害及犯罪後態度等一切
    情狀，分別量處如主文所示之刑，並定其應執行之刑。另偽造之車牌號碼ＸＯ－
    六八０七號一面，為被告所有供犯罪所用之物，業據被告供明在卷，應依刑法第
    三十八條第一項第二款之規定宣告沒收。
據上論斷，應依刑事訴訟法第二百九十九條第一項前段，刑法第二百十六條、第二百
十二條、第一百三十五條第一項、第三百四十九條第一項、第三百二十條第一項、第
四十七條、第三十八條第一項第二款，罰金罰鍰提高標準條例第一條前段，判決如主
文。
本案經檢察官劉仁慈到庭執行職務
中      華      民      國      九十     年      九      月   二十五    日
                                       臺灣雲林地方法院刑事第一庭
                       法  官  劉  為  丕
右正本證明與原本無異。
如不服本判決，應於判決送達後十日內向本院提出上訴狀( 應附繕本 )。
                                           書記官  蕭  應  欽
中      華      民      國      九十     年      九      月   二十五    日
刑法第二百一十六條
 (行使偽造變造或登載不實之文書罪)
行使第二百十條至第二百十五條之文書者，依偽造、變造文書或登載不實事項或使登
載不實事項之規定處斷。
刑法第二百一十二條
 (偽造變造特種文書罪)
偽造、變造護照、旅券、免許證、特許證及關於品行、能力服務或其他相類之證書、
介紹書，足以生損害於公眾或他人者，處一年以下有期徒刑、拘役或三百元以下罰金
。
刑法第一百三十五條第一項
 (妨害公務執行及職務強制罪)
對於公務員依法執行職務時，施強暴脅迫者，處三年以下有期徒刑、拘役或三百元以
下罰金。
刑法第三百四十九條第一項
收受贓物者，處三年以下有期徒刑、拘役或五百元以下罰金。
刑法第三百二十條第一項
 (普通竊盜罪、竊佔罪)
意圖為自己或第三人不法之所有，而竊取他人之動產者，為竊盜罪，處五年以下有期
徒刑、拘役或五百元以下罰金。


司法院資訊處製作；財團法人民間司法改革基金會備份。
